【裁判字號】    96,抗,2114
【裁判日期】    970331
【裁判案由】    撤銷假處分
【裁判全文】
臺灣高等法院民事裁定                  96年度抗字第2114號
    抗  告  人  甲○○
上列抗告人因與萬鎮建設有限公司等間撤銷假處分事件，對於中
華民國96年11月15日臺灣桃園地方法院96年度全聲字第121號裁
定提起抗告，本院裁定如下：
    主  文
原裁定廢棄。
萬鎮建設有限公司、乙○○、丙○○於原法院之聲請駁回。
聲請及抗告費用由萬鎮建設有限公司、乙○○、丙○○負擔。
    理  由
一、相對人萬鎮建設有限公司、乙○○、丙○○聲請意旨略以：
    抗告人前以坐落桃園縣楊梅鎮○○段第136之49號、第136之
    95號、第136之96號、第136之97號、第136之98號及第136之
    99號土地（以下稱系爭土地），係其夫陳海尼信託登記於其
    名下，相對人未經抗告人及陳海尼同意，即於系爭土地上如
    原法院95年裁全字第7262號裁定（系爭處分裁定）附圖所示
    編號D、B、H、L、P、T部分土地鋪設道路，侵害抗告人及陳
    海尼之使用權及處分權，為保全抗告人及陳海尼依民法第
    767條之妨害排除請求權，向原法院聲請對相對人為假處分
    及定暫時狀態之處分（下稱系爭處分），並經原法院裁定於
    抗告人提供新台幣700萬元之擔保後，相對人不得為鋪設道
    路、開挖、種植樹木、通行、提供他人施工使用及其他將來
    變更現狀之行為。然相對人丙○○為興建房屋出售，於民國
    93年7月2日向陳海尼購買坐落於系爭土地隔鄰即同段第136
    之100地號等土地，並移轉登記予相對人乙○○，且由相對
    人萬鎮建設有限公司（以下稱萬鎮公司）興建住宅，陳海尼
    依約並負有提供系爭土地供相對人丙○○設置道路使用，及
    提供同段第136之7號等4筆土地四周連接主要幹道（楊湖路
    ）之道路用地（以下稱既成聯外道路），予相對人丙○○使
    用之義務。相對人萬鎮公司已依約於系爭土地開闢新道路，
    並興建房屋出售，詎抗告人向原法院聲請系爭處分，使相對
    人無法使用上開新闢道路，而上開既成聯外道路，復因民眾
    抗爭，並設置路障禁止施工車輛通行，經桃園縣政府於96年
    1月3日以府工建字第0960001182號函命令該道路僅限小型車
    輛通行，而禁止六輪以上施工用工程車通行，致相對人為興
    建前開房屋必須對外通行之前開2條對外聯絡道路完全被封
    鎖，工程陷於停擺，造成相對人對購買新建房屋等人須負給
    付遲延之賠償責任（其中2戶因此與相對人萬鎮公司解除契
    約）、鉅額之貸款利息損失及負擔資金周轉之龐大壓力及相
    對人丙○○另經營之萬錦建設有限公司亦須對承攬銷售上開
    房屋之新意向廣告有限公司負鉅額之違約金賠償責任等重大
    損害。反之，系爭處分裁定雖禁止相對人於系爭土地為鋪設
    道路、開挖、種植樹木等行為，因相對人於系爭處分裁定前
    上已完成鋪設道路、開挖、種植樹木，是系爭處分裁定所能
    禁止者，僅限於相對人不得通行、提供他人施工使用而已，
    該項通行之損害對於抗告人而言實係微乎其微，是相對人自
    得依民事訴訟法第536條第1項及同條第2項之規定，聲請提
    供擔保以撤銷系爭處分裁定。
二、抗告人則以：系爭處分裁定附圖所示第136之96地號J部分、
    第136之97地號N部分、第136之98地號R部分，經過136之7、
    292之14、294之35、294之36地號等4筆土地，均為通往楊湖
    路之既成道路，相對人可沿上開土地之既成道路通行至楊湖
    路，上開既成道路，目前通行無阻，亦無任何障礙物，且有
    車輛進出，相對人之工程車亦進行無阻，而非如相對人所稱
    聯絡道路完全被封鎖云云，自難認相對人係因抗告人聲請系
    爭處分致其受有難以補償之重大損害之情事。再者相對人未
    經抗告人同意，擅自闢建一條碎石道路，自系爭土地通往楊
    湖公路，路寬約十八餘米，除於道路兩旁種植樹木外，樹之
    底部周圍更灌以水泥，更於同段第136之95地號、第136之49
    地號土地挖大水池，破壞水土保持，已違反水土保持法及違
    反山坡地保育利用條例，相對人上開行為並造成雨季時鄰近
    社區即面臨水患，而遭社區居民阻礙通行，不可將此事歸責
    於抗告人，並漫稱其已受鉅額損失云云，實無理由。相對人
    未經抗告人同意，亦未依法申請即濫行整地，擅挖水池，破
    壞水土保持，致抗告人有受刑事訴追之危險，而相對人於抗
    告人聲請系爭處分至裁定間，仍繼續為挖水池，並種植樹木
    等行為，違法行為持續擴大，並非以金錢之給付可達目的，
    抗告人若未以系爭處分保全權益，相對人顯有繼續擴大不法
    行為之虞，勢必造成抗告人等無法彌補之重大損害為辯。
三、按假處分所保全之請求，得以金錢之給付達其目的，或債務
    人將因假處分而受難以補償之重大損害，或有其他特別情事
    者，法院始得於假處分裁定內，記載債務人供所定金額之擔
    保後免為或撤銷假處分，假處分裁定未依前項規定為記載者
    ，債務人亦得聲請法院許其供擔保後撤銷假處分，民事訴訟
    法第536條第1項、第2項定有明文。又除別有規定外，關於
    假處分之規定，於定暫時狀態之處分準用之，同法第538條
    之4亦有明定。抗告人聲請系爭處分，係以相對人擅自於系
    爭土地開闢道路、樹木，侵害其就系爭土地之所有權，故以
    系爭處分保全其所有人物上請求權，此一權利乃以回復所有
    權完整行使為目的，並非得以金錢之給付達其目的。又相對
    人就抗告人所稱相對人於坐落同段第136之100地號等土地上
    興建房屋之工程車，原得通行系爭處分裁定附圖所示第136
    之96地號J部分、第136之97地號N部分、第136之98地號R部
    分，經過136之7、292之14、294之35、294之36地號等4筆土
    地之既成聯外道路，以至楊湖路（本院卷47頁紫色部分），
    並無爭執，但以上開既成聯外道路業經桃園縣政府於96 年1
    月3日以府工建字第0960001182號函命令該道路僅限小型車
    輛通行，而禁止六輪以上施工用工程車通行為辯。然相對人
    所舉上開第0960001182號函，僅為桃園縣政府基於楊梅鎮民
    之陳情，會同立法委員等人至現場會勘所製作之會勘紀錄，
    有該紀錄可參（本院卷，33頁）。又上開道路目前並無設置
    禁止六輪以上施工用工程車通行標誌，亦有該府97年2月14
    日府工建字第0970040747號復本院函文可按（本院卷，49頁
    ），是相對人為興建房屋而有通行工程車必要，自得通行前
    開既成聯外道路，殊無必要使用於系爭土地上另開闢之道路
    ，是系爭處分內容尚不致使相對人受有難以彌補之重大損害
    ，從而相對人聲請撤銷系爭處分，與前開規定要件未合，自
    難准許。原裁定准許相對人提供擔保後撤銷系爭處分，尚非
    有當，抗告意旨指摘原裁定不當，求予廢棄，為有理由，應
    由本院將原裁定廢棄，駁回相對人於原法院之聲請。至於相
    對人聲請意旨所稱抗告人為保全其權利，以起訴請求即足，
    無聲請系爭處分必要，系爭處分裁定尚有未當，以及兩造就
    抗告人應提供作為新闢道路用之土地，究屬系爭土地中何部
    分之爭執，均非本件所應審究問題，併予敘明。
四、據上論結，本件抗告為有理由。爰裁定如主文。
中    華    民    國    97    年    3     月    31    日
                    民事第九庭
                        審判長法  官    黃熙嫣
                              法  官    陳玉完
                              法  官    呂太郎
正本係照原本作成。
本裁定除以適用法規顯有錯誤為理由，並經本院許可外，不得再
抗告。如提起再抗告，應於收受後10日內委任律師為訴訟代理人
向本院提出再抗告狀。並繳納再抗告費新台幣一千元。
中    華    民    國    97    年    4     月    3     日
                              書記官    黃千鶴


司法院資訊處製作；財團法人民間司法改革基金會備份。
